【裁判字號】    98,易,385
【裁判日期】    981228
【裁判案由】    賭博等
【裁判全文】
臺灣桃園地方法院刑事判決               98年度易字第385號
公  訴  人  臺灣桃園地方法院檢察署檢察官
被      告  丁○○
            甲○○
            丙○○
上列被告因賭博等案件，經檢察官提起公訴（97年度偵字第2399
8 號），本院判決如下：
    主  文
丁○○違反未依電子遊戲場業管理條例規定辦理營利事業登記者
，不得經營電子遊戲場業之規定，累犯，處拘役肆拾日，如易科
罰金以新台幣壹仟元折算壹日。
甲○○、丙○○均無罪。
    事  實
一、丁○○前於民國96年間，因違反商業會計法案件，經臺灣板
    橋地方法院以97年度簡字第1372號刑事判決判處有期徒刑5
    月，減為有期徒刑2 月又15日，得易科罰金確定，於97 年6
    月23日易科罰金執行完畢（構成累犯）。詎仍不知悔改，明
    知其未依電子遊戲場業管理條例規定辦理營利事業登記，不
    得經營電子遊戲場業，竟於97年8 月15日，向友人甲○○，
    以每月新臺幣（下同）6 千元承租甲○○之父丙○○所有位
    在桃園縣桃園市○○路216 巷12號2 樓之房屋（甲○○及丙○○均不知情），丁○○遂在上址2 樓擺放7PK 電子遊戲機
    20台，供不特定人向丁○○開分後把玩機台，而經營電子遊
    戲場業，於同年9 月28日，因生意不如預期，乃結束營業。
    嗣於97年10月4 日晚間11時許，經警持搜索票前往上址搜索
    而悉上情。
二、案經桃園縣政府警察局桃園分局報請臺灣桃園地方法院檢察
    署檢察官偵查後起訴。
    理  由
甲、有罪部分：
一、訊據被告丁○○於審理中固坦認自97年8 月15日起向甲○○
    承租上址房屋置放7PK 電子遊戲機20台之事實，惟矢口否認
    有何上開犯行，辯稱：承租上址房屋是當倉庫用，該等機台
    是待售他人，並未營業云云。惟查，被告丁○○於警詢中曾
    供稱：伊有於97年8 月15日起，在桃園縣桃園市○○路216
    巷12號2 樓擺放7PK 機台營業，總共20台，因為生意沒有很
    好，於同年9 月28日就結束營業等語（見偵查卷宗第6 頁）
    被告丁○○於審理中上開所辯已與其警詢中之所供不相符合
    ，其審理中所辯是否可採已有可疑。又證人乙○○於審理中
    證稱：「（提示偵查卷宗第第70至75頁翻拍照片，問：翻拍
    照片是否是你所拍？）我是客人」、「（問：你的意思你有
    到過該照片所攝影的場所？）對，地址我不記得，但我知道
    在哪裡」、「（提示上開偵查卷宗第61頁上方照片，問：該
    照片所拍攝的處所是否就是你當時去賭博所去的地方？）我
    是去打電動」、「（問：你去的時候有看到哪些人？）有開
    分小姐2 、3 個」、「（問：你剛才看過照片的處所你去過
    幾次？）2 、3 次」、「（問：你去那邊做什麼？）打PK台
    」、「（問：如何把玩？）我給開分小姐2 、3 千元，她幫
    我開2 、3 千分，打完我沒有贏過，所以也沒有換過錢」、
    「（問：你所謂PK遊戲怎麼玩？）是撲克牌遊戲」等語（見
    本院98年度易字第385 號刑事卷宗第56頁背面至57頁），另
    卷附錄影翻拍照片2 張（見偵查卷宗第73頁下方），可見擺
    放在該址之機台螢幕有綠色燈光，確有插電營業無誤，被告
    丁○○於警詢中所供有擺放機台營業等語，應屬可信，其於
    審理中所辯，要屬卸責之詞，洵無足取。至於起訴書認被告
    丁○○擺放上址之機台有27台，然查，被告丁○○於警詢中
    僅供稱現場擺放20台（見偵查卷宗第6 、7 、10頁），又本
    案警方未將該等機台扣案，依罪疑有利於被告之原則，應認
    被告丁○○擺放上址之機台為20台，併此敘明。本件事證明
    確，被告丁○○犯行已堪認定，應依法論科。
二、電子遊戲場業管理條例第15條，業經於98年01月21日修正公
    布，依修正後之同條例第39條第2 項規定，該修正之條文，
    其施行日期由行政院定之，並經行政院定自98年04月13日施
    行。該條例第22條條文文字雖未修正，惟該條所處罰之違反
    同條例第15條規定之構成要件內容之條文已修正，修正前該
    條例第15條係規定未依本條例規定辦理營利事業登記者，不
    得經營電子遊戲場業；修正後該條則修正為未依本條例規定
    領有電子遊戲場業營業級別證者，不得經營電子遊戲場業，
    依修正後之規定，除須辦理營利事業登記外，尚須領有電子
    遊戲場業營業級別證，否則不得經營，顯較修正前所規定僅
    須依該條例規定辦理營利事業登記者，即得經營電子遊戲場
    業為嚴格。修正後之規定已就構成要件內容為修正，係屬法
    律變更，且修正前之規定尚非較不利於被告，自應適用修正
    前之規定。核被告違反修正前電子遊戲場業管理條例第15條
    未依該條例規定辦理營利事業登記者，不得經營電子遊戲場
    業之規定，未依規定辦理營利事業登記，而經營電子遊戲場
    業之行為，係犯同條例第22條之罪。查被告丁○○雖係自97
    年8 月15日起至同年9 月28日止經營電子遊戲場業，然經營
    行為本質上即具有反覆為相同行為之性質，故其於前開期間
    內持續經營電子遊戲場業務及賭博，乃為反覆執行業務行為
    之接續動作，均應為實質上1 罪，祇論以1 違反未依電子遊
    戲場業管理條例規定辦理營利事業登記者，不得經營電子遊
    戲場業之規定罪，附此敘明。被告丁○○前於96年間，因違
    反商業會計法案件，經臺灣板橋地方法院以97年度簡字第13
    72號刑事判決判處有期徒刑5 月，減為有期徒刑2 月又15日
    ，得易科罰金確定，於97年6 月23日易科罰金執行完畢，有
    臺灣高等法院被告前案紀錄表在卷可稽，其於受有期徒刑執
    行完畢後，5 年內故意再犯本件有期徒刑以上之罪，為累犯
    ，應依刑法第47條第1 項規定加重其刑。爰審酌被告丁○○
    擺設之機具20台，經營時間僅月餘之犯罪情節，及其犯罪之
    動機、目的、手段、否認犯行之態度等一切情狀，量處如主
    文所示之刑，並諭知易科罰金之折算標準。現場擺放之「
    7PK 」機台20台，非屬違禁物，且未扣案，被告亦供稱：伊
    沒有錢繳房租，無法繼續承租甲○○之房間，所以機台想搬
    走還給伊的朋友等語（見本院98年度易字第385 號刑事卷宗
    第37頁背面），尚難認定確係被告丁○○所有且乏證據證明
    現仍存在，乃不予宣告沒收。
三、公訴人起訴意旨另認被告擺放前揭電子遊戲機，於公眾得出
    入之處所，聚集不特定賭客賭博財物，其賭法為客人每投擲
    1 枚10元硬幣可押注1 次，押中所得分數則向被告丁○○兌
    換等額現金，若未押中，投入之硬幣歸丁○○所得，以此方
    式賭博，因認被告另涉犯刑法第266 條第1 項前段之賭博罪
    嫌、第268 條前段之意圖營利供給賭博場所罪嫌及同條後段
    之聚眾賭博罪嫌云云。
（一）按犯罪事實應依證據認定之，無證據不得認定犯罪事實；
      次按被告或共犯之自白，不得作為有罪判決之唯一證據，
      仍應調查其他必要之證據，以察其是否與事實相符，刑事
      訴訟法第154 條第2 項、同法第156 條第2 項分別定有明
      文。
（二）被告丁○○雖曾於警詢中自白：我以電玩7PK 機台開分以
      1 比1 的方式與客人對賭，離場時客人直接以分數兌換現
      金等語（見偵查卷宗第10頁），惟於審理中堅詞否認有何
      賭博犯行，辯稱：擺放機台不能兌換金錢等語。而查，證
      人乙○○於本院審理時證稱：「我給開分小姐2 、3 千元
      ，她幫我開2 、3 千分，我沒有贏過，沒有換過錢，也沒
      有看過其他客人跟小姐兌換金錢」等語（見本院98年度易
      字第385 號刑事卷宗第56頁背面至57頁），此外遍查全卷
      事證，並查無其他證據足認被告供人把玩之前揭電子遊戲
      機有洗分兌換現金或直接由機具退幣孔退還現金之情事，
      是在未能發現相當證據足證被告丁○○確有如公訴人所指
      之賭博犯行前，電子遊戲機僅得證明被告有前述違反規定
      經營電子遊戲場業之犯行，與被告是否即有在不特定人把
      玩機台後有兌換現金之賭博行為欠缺關連性，據此，被告
      擺放之7PK 機台自難作為不利被告此部事實之認定。綜上
      所述，被告丁○○雖於警詢中曾自白有兌換現金等語，然
      除被告丁○○於警詢之自白外，尚乏其他證據證明被告丁○○確有檢察官所指之賭博行為，檢察官所舉上開證據方
      法尚有合理性懷疑存在，致本院無法形成有罪之確信，根
      據「罪證有疑，利於被告」之證據法則，即不得遽為不利
      被告之認定。此外，復查無其他積極證據足以證明被告有
      何公訴人所指此部之賭博犯行，不能證明被告犯罪，惟此
      部分與前揭論罪科刑之違反電子遊戲場業管理條例罪間有
      想像競合犯之裁判上一罪關係，爰不另為無罪之諭知。
乙、無罪部分：
一、公訴意旨略以：被告甲○○、丙○○基於幫助經營電子遊戲
    場業及供給賭博場所、聚眾賭博之犯意，由被告甲○○出租
    被告丙○○所有位在桃園縣桃園市○○路216 巷12號2 樓房
    屋供被告丁○○擺設7PK 電子遊戲機27台，以該等電子遊戲
    機及上址公眾得出入之處所，聚集不特定賭客賭博財物。因
    認被告甲○○、丙○○均涉犯電子遊戲場業管理條例第22條
    罪嫌、刑法第266 條第1 項前段之賭博罪嫌、第268 條前段
    之意圖營利供給賭博場所罪嫌及同條後段之聚眾賭博罪嫌之
    幫助犯。
二、按犯罪事實應依證據認定之，無證據不得認定犯罪事實；不
    能證明被告犯罪者，應諭知無罪之判決，刑事訴訟法第154
    條第2 項、第301 條第1 項分別定有明文。次按，事實之認
    定，應憑證據，如未能發現相當證據，或證據不足以證明，
    自不能以推測或擬制之方法，以為裁判基礎；又認定不利於
    被告之事實，須依積極證據，苟積極證據不足為不利於被告
    事實之認定時，即應為有利於被告之認定，更不必有何有利
    之證據，最高法院40年臺上字第86號及30年上字第816 號判
    例可資參照。據此，刑事訴訟上證明之資料，無論為直接證
    據或間接證據，均須達於通常一般之人均不致於有所懷疑，
    而得確信為真實之程度，始得據為有罪之認定，若關於被告
    是否犯罪之證明未能達此程度，而有合理性懷疑之存在，致
    使無從形成有罪之確信，根據「罪證有疑、利於被告」之證
    據法則，即不得遽為不利被告之認定，最高法院76年度臺上
    字第4986號判例意旨可資參照。另檢察官對於起訴之犯罪事
    實，倘其所提出之證據，不足為被告有罪之積極證明，或其
    指出之證明方法，無從說服法院以形成被告有罪之心證，基
    於無罪推定之原則，自應為被告無罪判決之諭知，最高法院
    92 年 度臺上字第128 號判例意旨足資參照。
三、本件公訴意旨認被告甲○○、丙○○涉有上開違反電子遊戲
    場業管理條例及賭博犯行之幫助犯，無非係被告甲○○將上
    址房屋出租予被告丁○○、被告甲○○坦承同意被告丁○○
    擺放上開機台在上址、上址房屋為被告丙○○所有，及證人
    即執行搜索之警員陳國煌於偵查中證述現場擺放機台位置，
    而推認被告甲○○、丙○○應知被告丁○○在經營電子遊戲
    場業之事實為其主要論據。
四、訊據被告甲○○固坦承以每月租金6 千元出租上址2 樓房間
    供被告丁○○使用，被告丙○○坦承上址房屋是其所有，惟
    均堅詞否認有何幫助違反電子遊戲場業管理條例及幫助賭博
    犯行，辯稱：渠等均不知被告丁○○承租房間經營電子遊戲
    場業，更不知有從事賭博行為，渠等並無幫助被告丁○○違
    反電子遊戲場業管理條例及賭博等語。經查，證人即至現場
    執行搜索之警員陳國煌於偵查及審理中證稱：「我們執行搜
    索到現場時，看到門口有監視器，進入1 樓後方有櫃子，該
    櫃子是暗門，上面有電線，應該是要以遙控器打開，有請他
    們自行打開，但現場之人都表示不清楚，我們就派人破壞，
    後來也沒有發現遙控器，從暗門進入後，走樓梯上到2 樓，
    就發現機台，但沒有IC板」等語（見偵查卷宗第80、83頁，
    本院98年度易字第385 號刑事卷宗第31頁背面、32頁），由
    證人陳國煌前開證述可知，被告甲○○、丙○○並無被告丁○○承租房間之鑰匙，要走樓梯上至2 樓才能看見電子遊戲
    機台等情。又證人丁○○於警詢中證稱：「伊是向甲○○承
    租上址房屋，有客人前來把玩，都向甲○○說是伊朋友來聊
    天的，而搬入機台時，也是跟甲○○說那是空的機台，丙○○也不知情，他以為我向甲○○租屋做倉庫用」等語（見偵
    查卷宗第7 、10頁），於審理中證稱：「當時向甲○○承租
    上址房屋時，因丙○○外出不在家，所以直接跟甲○○簽租
    約，當時告訴甲○○要用做倉庫使用，並沒有告知甲○○要
    放置何物，甲○○、丙○○均不知我擺放電子遊戲機台等語
    （見本院98年度易字第385 號刑事卷宗第36頁），足見被告
    丁○○未將擺放機台插電營業之事告知被告甲○○、丙○○
    ，被告丙○○雖為上址房屋之所有權人，被告甲○○雖出租
    上址房屋予被告丁○○使用，然一般人將房間分租他人使用
    ，亦不易探知承租人在其私密之房間從事何事，況證人丁○○於警詢中證稱：「伊經營電子遊戲場業時，生意沒有很好
    ，斷斷續續」等語（見偵查卷宗第6 頁），且其自97年8 月
    15日營業起至同年9 月28日即結束營業，如前所述，在上開
    經營僅月餘非長之期間，又生意不佳，非每日皆有營業、客
    人亦非絡繹之情狀下，被告甲○○、丙○○要察覺被告丁○○有在經營電子遊戲場業，尚非易事。是被告甲○○、丙○○均辯稱渠等並不知被告丁○○在房間內經營電子遊戲場業
    等語，尚堪採信；此外，復查無其他具體事證足資證明被告
    甲○○、丙○○涉有起訴意旨所指之幫助違反電子遊戲場業
    管理條例或幫助賭博罪嫌，應認無法證明被告甲○○、丙○○犯罪，揆諸首揭法文意旨，爰為無罪之諭知。
據上論斷，應依刑事訴訟法第299 條第1 項前段、第301 條第1
項，電子遊戲場業管理條例第22條，修正前電子遊戲場業管理條
例第15條，刑法第11條前段、第2 條第1 項前段、第47條第1 項
、第41條第1 項前段，刑法施行法第1 條之1 第1 項、第2 項前
段，判決如主文。
本案經檢察官李安蕣到庭執行職務。
中    華    民    國    98    年    12    月    28    日
                  刑事第八庭  法  官  張明儀
以上正本證明與原本無異。
如不服本判決應於收受判決後10日內向本院提出上訴書狀，並應
敘述具體理由。其未敘述上訴理由者，應於上訴期間屆滿後20日
內向本院補提理由書( 均須按他造當事人之人數附繕本) 「切勿
逕送上級法院」。
                              書記官  邱仲騏
中    華    民    國    98    年    12    月    28    日
附錄本案論罪科刑之法條：
電子遊戲場業管理條例第22條
違反第 15 條規定者，處行為人 1 年以下有期徒刑、拘役或科
或併科新台幣 50 萬元以上 250 萬元以下罰金。

司法院資訊處製作；財團法人民間司法改革基金會備份。
